【裁判字號】    91,上訴,1963
【裁判日期】    920326
【裁判案由】    強盜
【裁判全文】
臺灣高等法院高雄分院刑事判決                  九十一年度上訴字第一九六三號
      上  訴  人
      即  被  告  乙○○
      指定辯護人  本院公設辯護人  李佩娟
右上訴人因強盜案件，不服臺灣高雄地方法院九十一年度訴字第二三０九號中華民國
九十一年十月三十一日第一審判決（起訴案號：臺灣高雄地方法院檢察署九十一年度
偵字第一二一二０號），提起上訴，本院判決如左：
      主  文
原判決撤銷。
乙○○竊盜，累犯，處有期徒刑拾月。
      事  實
一、乙○○曾於民國八十六年間，因違反麻醉藥品管理條例案件，經臺灣高雄地方法
    院判處有期徒刑四月，於八十八年四月二十九日易科罰金執行完畢，仍不知悔改
    。乙○○意圖為自己不法之所有，於民國九十一年六月六日十五時二十分許，在
    高雄縣鳳山市○○街一七七巷十二附二號「保安宮」二樓辦公桌抽屜內，竊取該
    「保安宮」所有之剪刀、老虎鉗各一支後，再前往「保安宮」一樓增建之倉庫，
    持前開竊得之剪刀及老虎鉗正破壞倉庫大門鐵皮夾板時（毀損部份未據告訴），
    為「保安宮」委員甲○○發覺，乙○○隨即將所竊得之剪刀及老虎鉗各一支棄置
    在地，拔腿逃逸，惟為甲○○自後尾隨追躡，甲○○在追趕過程中因不慎跌倒，
    受有左前臂、左上臂及左足之擦裂傷，然其起身後仍繼續追趕，最後仍會同見狀
    之路人及警方將乙○○逮捕，並起獲乙○○竊得之剪刀及老虎鉗各一支。
二、案經被害人「保安宮」之主任委員丙○○訴請高雄縣警察局鳳山分局報請臺灣高
    雄地方法院檢察署檢察官偵查起訴。
      理  由
一、訊據上訴人即被告乙○○坦承確有於前揭時地竊盜之事實無訛，且經證人甲○○
    於警訊、偵查、原審及本院調查時證述屬實，並有高雄縣警察局鳳山分局扣押筆
    錄、扣押物品目錄表、贓物認領保管收據各一紙及現場照片二幀附於警訊卷可憑
    ，本件事證明確。被告竊盜犯行，堪以認定。
二、被告乙○○竊取「保安宮」所有之剪刀、老虎鉗各一支後，持之將「保安宮」倉
    庫大門之鐵皮夾板剪破一部分（毀損部份未據告訴），尚未著手竊取倉庫內之財
    物時即被發現，核被告所為，係犯刑法第三百二十條第一項之竊盜罪。公訴人認
    被告之行為應成立刑法第三百二十九條之準強盜罪，並依同法第三百二十八條第
    一項之強盜罪論處，尚有未洽，理由詳如後所述，本院認定之事實與公訴人起訴
    之基本社會事實同一，本院自得變更起訴法條後加以審判。被告曾於八十六年間
    ，因違反麻醉藥品管理條例案件，經臺灣高雄地方法院判處有期徒刑四月，於八
    十八年四月二十九日易科罰金執行完畢，此有臺灣高雄地方法院檢察署刑案資料
    查註紀錄表及臺灣高等法院被告全國前案紀錄表各一份附卷足按，其於有期徒刑
    之執行完畢後，五年內再犯本件最重本刑為有期徒刑以上刑之罪，為累犯，應依
    刑法第四十七條之規定，加重其刑。
三、公訴意旨略以：被告乙○○意圖為自己不法之所有，於民國九十一年六月六日十
    五時二十分許，在高雄縣鳳山市○○街一七七巷十二附二號「保安宮」二樓，竊
    取廟內之剪刀、老虎鉗各一支後，再潛至一樓倉庫，持前開剪刀及老虎鉗正破壞
    倉庫大門鐵皮夾板時，為「保安宮」委員甲○○發覺追捕時，乙○○為脫免逮捕
    ，竟持石塊丟擲甲○○，甲○○閃躲，不慎倒地受傷（傷害部分未據告訴），惟
    仍將乙○○逮捕，因認被告乙○○有犯刑法第三百二十九條、第三百二十八條第
    一項之強盜罪嫌云云。
（一）訊據上訴人即被告乙○○固坦承確有於前揭時地竊盜之事實無訛，惟矢口否認
      在證人甲○○自後追捕之過程中有丟擲石塊之行為，辯稱：我被發現時很緊張
      ，逃跑都來不及了，怎麼還會拿石頭丟他，而且我被甲○○一個人抓到時，也
      沒有反抗，如果我要反抗攻擊甲○○，他不可能只受一點傷而已等語。
（二）經查：
    1.被告確有右揭竊盜事實，堪以認定，已詳如前所述，先此敘明。
    2.被害人甲○○於警訊時證陳：我於九十一年六月六日十五時二十分許，在高雄
      縣鳳山市○○街一七七巷十二附二號保安宮內，發現被告手持竊得之作案工具
      剪刀及老虎鉗正在破壞宮內倉庫之鐵皮夾板時，就呼喊有賊，被告遂丟下竊得
      之物要逃跑，我從後追捕，被告便拾起地上石塊丟擲我，我因閃避跌倒受傷左
      手臂及左腳多處擦傷等語（見警訊卷第三頁背面）；其於偵查中結證：「我是
      廟裡的委員，我當天到保安宮看到乙○○正要打開倉庫的大門，我喊賊，他跑
      給我追之間，他又以磚塊丟我，我為了閃躲而摔倒受傷。」、「（他用何物丟
      你？）他是用大塊石頭丟我，只丟一塊，我因閃躲而倒地受傷。」等語（見偵
      查卷第十八頁背面、第十九頁），復於原審審理中結證稱：「我高喊小偷，被
      告就跑走，我就追，被告一邊跑一邊自後拿一塊石頭丟我，他在丟時身體並沒
      有正面朝向我，石頭約半個手掌大，我一時緊張就閃躲，在閃開時跌倒受傷，
      後來追了約一百公尺，有一部小貨車開過來，我就表示在追小偷，貨車司機就
      載我去追‧‧‧。」等語。」（見原審卷第二十頁），其於本院九十二年二月
      二十七日調查中指稱：「我於九十一年六月六日十五時二十分許，我去『保安
      宮』那裡點香要拜拜，看到被告到二樓拿剪刀、老虎鉗各一支，到一樓把倉庫
      的大門鐵皮夾板剪壞，『保安宮』的廟門是沒有關的，當時我剛好騎機車到那
      裡，我就喊抓賊，被告聽到我的聲音就跑，我就追他，被告跑到水溝邊，我追
      他，因為水溝邊有石頭，被告就撿石頭丟我，我要閃躲，所以就自己跌倒受傷
      ，傷害的部分我不願意告訴，希望被告能改過就好。」等語（見本院卷第四十
      一頁），可見被害人甲○○對於被告係持石頭或磚塊對其丟擲一節，先後指訴
      不一，因此實情究竟如何，不得而知。
    3.被害人甲○○與被告間本無仇隙，並不相識，衡情實無設詞攀誣被告之理，然
      案發當時被告如欲對被害人甲○○實施暴行，被告於被被害人甲○○發現時手
      上持有剪刀、老虎鉗等工具，其儘可持該工具攻擊被害人甲○○，何需將該工
      具丟棄後，在被追趕急迫之時，猶費時彎腰撿取石頭丟擲被害人甲○○？且被
      告被逮捕時亦無掙脫反抗之舉動，可見被告自始至終應無以強暴脅迫之方式脫
      免逮捕之意思，且被害人甲○○亦指稱被告並未正面朝向其丟擲，因此案發當
      時被害人甲○○發現被告，一時緊張，是否有誤看或一時驚慌而自行跌倒？亦
      不無可能，因此被害人甲○○雖因跌倒而受有左前臂、左上臂及左足多處擦裂
      傷之事實，亦有診斷證明書一份在警訊卷第五頁可考，但不得因而推定被告有
      對被害人施暴行，被害人甲○○該部分之指訴，應不足採。
    4.綜上所述，足見被告所辯並未為脫免逮捕而對被害人甲○○實施暴行等詞，應
      足採信。此外，復查無其他積極證據足資證明被告有準強盜之犯行，自難僅憑
      被害人甲○○片面之指訴，遽以採信，因認被告被訴準強盜罪罪嫌不足。
（三）本院既認被告被訴準強盜罪罪嫌不足，而公訴人起訴之基本社會事實，與本院
      認定之事實相同，本院自得變更起訴法條，且二者間為實質上一罪關係，故本
      院就被告被訴準強盜罪部分不另為無罪之諭知。
四、原審以被告罪證明確，因予論罪科刑，固非無見；惟查：被告之行為尚難成立準
    強盜罪，僅成立刑法第三百二十條第一項之竊盜罪，已詳如前所述，原審認被告
    所為，應依刑法第三百二十九條之規定，以犯同法第三百二十八條第一項之強盜
    罪論處，尚有未洽。被告上訴意旨，執此指摘原判決不當，為有理由，自應由本
    院將原判決予以撤銷改判。爰審酌被告年輕力壯，竟未思以合法途徑換取所得，
    反藉竊盜方式滿足物慾，然念其於犯罪後坦承大部分犯行，所竊之物價值甚微等
    一切情狀，量處有期徒刑十月。
據上論斷，應依刑事訴訟法第三百六十九條第一項前段、第三百六十四條、第二百九
十九條第一項前段，刑法第三百二十條第一項、第四十七條，罰金罰鍰提高標準條例
第一條前段，判決如主文。
本案經檢察官方娜蓉到庭執行職務。
中    華    民    國      九十二      年      三      月     二十六   日
                              臺灣高等法院高雄分院刑事第二庭
                                  審判長法官  林正雄
                                        法官  謝靜雯
                                        法官  黃壽燕
右正本證明與原本無異。
檢察官如不服本判決應於收受本判決後十日內向本院提出上訴書狀，其未述上訴理
由者，並得於提起上訴後十日內向本院補提理由書狀（均須按他造當事人之人數附繕
本)「切勿逕送上級法院」。
                                      書記官  黃富美
中    華    民    國      九十二      年      三      月     二十六   日
附錄本判決論罪科刑法條：
刑法第三百二十條第一項
  意圖為自己或第三人不法之所有，而竊取他人之動產者，為竊盜罪，處五年以下有
  期徒刑、拘役或五百元以下罰金。


司法院資訊處製作；財團法人民間司法改革基金會備份。
